【裁判字號】    99,上易,209
【裁判日期】    990715
【裁判案由】    竊盜
【裁判全文】
臺灣高等法院刑事判決                 99年度上易字第209號
上  訴  人
即  被  告  丙○○
選任辯護人  游敏傑律師
            蔡文彬律師
上列上訴人因竊盜案件，不服臺灣臺北地方法院98年度易字第13
96號，中華民國98年12月7 日第一審判決（起訴案號：臺灣臺北
地方法院檢察署97年度偵字第27344 號），提起上訴，本院判決
如下：
    主  文
上訴駁回。
    事實及理由
一、本案經本院審理結果，認第一審以上訴人即被告丙○○犯刑
    法第320條第1項竊盜罪，處拘役50日，如易科罰金，以新臺
    幣1,000元折算1 日；緩刑2年。認事用法及量刑均無不當，
    應予維持，並引用第一審判決書記載之事實、證據及理由（
    如附件）。
二、被告上訴意旨略以：伊係為究明有無第三者介入伊與男友即
    甲○○間，擬查看甲○○皮包內之手機有無第三者者之電話
    號碼及相片，又因急著上班，遂將甲○○之皮包攜至伊上班
    處所，伊原本來打算下班後與甲○○聯絡，俟與其見面時，
    再將取走之物品返還甲○○，並無據為己有之意云云。第按
    ：證據之取捨及證據之證明力如何，由事實審法院自由判斷
    ，此項自由判斷職權之行使，倘係基於日常生活經驗所得之
    定則者，即屬合於經驗法則。若本於理則上當然之定則所為
    之論斷，即為合乎論理法則，均不容任意指摘為違法或不當
    （最高法院30年上字第597 號判例、91年度台上字第2395號
    、87年度台上字第2168號、85年度台上字第4531號、83年度
    台非字第318 號、83年度台上字第1008號等判決可資參照）
    。原審認定被告確有原判決事實欄所載之犯行，已依憑被告
    之陳述、證人甲○○、乙○○之證述，失竊物品照片、臺北
    市政府警察局士林分局98年8月26日北市警士分刑字第09832
    ，參互判斷，並敘明得心證及不採被告辯解之理由，核無任
    何憑空推論之情事，所為論斷，亦與經驗法則、論理法則，
    均屬無違。被告否認行竊，辯稱無何不法所有之意圖，無非
    執已經原審指駁並摒棄不採之辯解，重為事實上之爭辯，自
    不足以動搖原判決之本旨。綜上，本件被告上訴為無理由，
    應予駁回。
據上論結，應依刑事訴訟法第368條、第373條，判決如主文。
本案經檢察官陳傳宗到庭執行職務。
中    華    民    國    99    年    7     月    15    日
                  刑事第十二庭審判長法  官  蔡永昌
                                    法  官  蔡國在
                                    法  官  蔡新毅
以上正本證明與原本無異。
不得上訴。
                                    書記官  賴立旻
中    華    民    國    99    年    7     月    16    日
※附件
臺灣臺北地方法院刑事判決              98年度易字第1396號
公  訴  人  臺灣臺北地方法院檢察署檢察官
被      告  丙○○  女  27歲（民國○○年○○月○○日生）
                    身分證統一編號：Ｚ000000000號
                    住臺北縣新店市○○路○段40號
選任辯護人  游敏傑律師
            蔡文彬律師
上列被告因竊盜案件，經檢察官提起公訴（97年度偵字第27344
號），本院判決如下：
    主  文
丙○○竊盜，處拘役伍拾日，如易科罰金，以新臺幣壹仟元折算
壹日。緩刑貳年。
    事  實
一、丙○○意圖為自己不法之所有，基於竊盜之犯意，於民國97
    年10月24日上午7時30分許，至其前男友甲○○與其胞姐乙○○所共同居住之臺北縣新店市○○路57號之住處，趁該處
    大門未上鎖且甲○○仍在熟睡之際，開門進入其內（涉犯無
    故侵入住居罪嫌，未具合法告訴），徒手竊取甲○○所有置
    於其房間內之腰包1個（內含國民身份證、郵局金融卡、汽
    車駕駛執照、機車駕駛執照、機車行車執照各1張、木質印
    章1枚、筆記本1本及價值新臺幣（下同）2000元之LG牌黑色
    手機1支、價值1500元之OLYMPUS牌照相機1台等物）。嗣甲○○發現上開物品遭竊，懷疑應係丙○○所為，遂會同胞姊
    乙○○於同日下午3時許，前往臺北市士林區○○○路○段
    505巷2號即丙○○任職之「歐德傢俱店」質問丙○○，而丙○○在其主管及到場警員規勸之下，始當場歸還上開竊得之
    物品與甲○○，並由乙○○報警查悉上情。
二、案經乙○○訴由臺北縣政府警察局新店分局報告臺灣臺北地
    方法院檢察署檢察官偵查起訴。
    理  由
壹、證據能力
一、按被告以外之人於審判外之言詞或書面陳述，除法律有規定
    者外，不得作為證據。被告以外之人於偵查中向檢察官所為
    之陳述，除顯有不可信之情況者外，得為證據。又按被告以
    外之人於審判外之陳述，雖不符刑事訴訟法第159條之1至第
    159條之4之規定，而經當事人於審判程序同意作為證據，法
    院審酌該言詞陳述或書面陳述作成時之情況，認為適當者，
    亦得為證據；當事人、代理人或辯護人於法院調查證據時，
    知有刑事訴訟法第159條第1項不得為證據之情形，而未於言
    詞辯論終結前聲明異議者，視為有前項之同意，刑事訴訟法
    第159條第1項、159條之1第2項、第159條之5第1項、第2項
    分別定有明文。查告訴人甲○○、乙○○分別於警、偵訊之
    陳述，固係被告以外之人之審判外陳述，惟被告及檢察官及
    就上開審判外之告訴人於警詢或偵查中之陳述，於本院審理
    中，並不爭執證據能力，復未曾於言詞辯論終結前聲明異議
    ，本院審酌其陳述作成時之情況，並無違法取證及證明力過
    低之瑕疵，認為以之作為證據為適當，依前揭規定說明，自
    得為證據。
二、本院認定事實所引用之下列卷證資料（包含文書證據、物證
    等證據），並無證據證明係公務員違背法定程序所取得，且
    被告及檢察官於本院準備程序及審判期日中對本院提示之該
    卷證，就證據能力均未表示爭執，迄至言詞辯論終結前亦未
    再聲明異議，又卷內之文書證據，亦無刑事訴訟法第159 條
    之4之顯有不可信之情況與不得作為證據之情形，本院審酌
    上開證據資料製作時之情況，尚無違法不當及證明力明顯過
    低之瑕疵，亦認為以之作為證據應屬適當，是依刑事訴訟法
    第159條至第159條之5規定，所引用之卷證所有證據（包含
    文書證據、物證等證據），如下揭所示均有證據能力，合先
    敘明。
貳、實體部分
一、訊據被告丙○○固坦承於上開時地徒手取走告訴人甲○○之
    上開物品，惟辯稱：伊只是單純想從告訴人甲○○之手機內
    容檢查其是否有結交其他女友，且有放置伊名片於告訴人甲○○之機車上表示東西在伊那裡，並無意圖為自己不法所有
    之犯意云云。惟查：被告有於上開時地趁告訴人甲○○熟睡
    之際，取走告訴人甲○○之上開物品等事實，業據告訴人甲○○於警詢、偵查及本院審理中指證明確，復有失竊物品照
    片13張（見卷內證物袋）、臺北市政府警察局士林分局98年
    8月26日北市警士分刑字第09832443700號函暨職務報告書各
    1份附卷可佐（見本院卷第48、49頁），且告訴人甲○○於
    本院審理時證稱發現失竊當時，因懷疑係被告行竊，故有電
    話聯繫被告是否有取走上開物品，惟被告於電話中否認有取
    走上開物品，且並未看見被告放置於其機車上之名片等語（
    見本院卷第75、78頁）。又案發當天下午告訴人甲○○及其
    姊乙○○一同至被告任職之「歐德傢俱店」向被告索還上開
    失竊物品時，被告不願立即歸還全部物品，而係拖延至員警
    到場處理後，被告始願意交還最後一件行竊而得之手機等事
    實，亦據證人乙○○於偵查中及本院審理時證述：我和甲○○開車前往歐德，全程都有公司二位主管陪同在旁邊，他都
    有諮詢他的法律顧問，我們看到廖小姐本人問他有沒有拿東
    西，他就在他的辦公室比了個大字擋在他辦公室門口，我們
    就起疑，主管就請廖小姐和我小弟先到二樓去，要先證明是
    否真有這回事，我們就到他辦公室達成協議不要侵犯人權用
    肉眼看有沒有東西，就看到我弟弟的黑包包，他叫我把包包
    外袋拉鍊拉開看到甲○○印章，其他都是空的，我和他主管
    都心知肚明，我弟弟和被告被叫下來，主管要求被告返還，
    他隔了很久才一件、二件拿出來，拖了5個小時，證件都Ｏ
    Ｋ，最後手機不返還，我們火氣很大，我們就請文林派出所
    警官來，警察來他手機還是不拿出來，我們曉以大義，半個
    小時他才拿出來等語綦詳（見偵卷第68頁、本院卷第78頁反
    面、第79頁），核與告訴人甲○○於本院審理時證稱：警察
    到的時候被告手機還沒有還我，我們一直要求他，原本他是
    不還，後來打行動電話，手機震動才還我等情大致相符（見
    本院卷第73頁）。是由被告返還上開物品之過程觀之，倘若
    被告並無將其取得告訴人甲○○之物品據為己有之意，且有
    留下名片欲表示為其所取走，自應於告訴人甲○○親向其取
    回上開物品時，立即主動返還，豈有遲遲拒不返還之理，且
    縱如被告所述其目的係為查看告訴人甲○○之手機，惟自其
    當天早上取走至當天下午約3 點多告訴人甲○○至其工作地
    點請求返還時已有長達約7 個多小時之時間可供其查看手機
    之內容，如其無據為己有之意，何以不主動向告訴人甲○○
    聯繫返還上開物品，反而於告訴人甲○○親向其索取時仍不
    願配合交還，由此足見其確有將上開物品據為己有之意，其
    有意圖為自己不法所有之故意甚為顯然，縱其主要之目的係
    為查看其手機，亦僅係其犯罪之動機或其竊取後之用途，仍
    無礙於其有不法所有意圖之認定。是被告所辯無非係飾卸之
    詞，不足採信。本案事證明確，其竊盜之犯行堪予認定，應
    依法論科。
二、核被告所為，係犯刑法第320條第1項之竊盜罪。起訴書雖認
    被告涉犯刑法第321條第1項第2款之加重竊盜罪，惟按刑法
    第321條第1項第2款所謂毀越門扇，其『越』指逾越而言，
    如係從門走入或開鎖啟門入室，均不得謂為逾越門扇，原判
    決認定被告等係於日間開門侵入王友之住宅竊取其財物，既
    係開門入室，即不成立逾越門扇 (或安全設備)竊盜之罪（
    最高法院77年台上字第1130號判決參照）。查本件被告係趁
    告訴人住處大門未上鎖之際，開門入內，依上開說明，即非
    該款所謂之踰越門扇，自不成立該罪，是起訴書認被告係犯
    同法第321條第1項第2項之加重竊盜罪，容有誤會，惟經公
    訴人當庭更正起訴法條為普通竊盜罪，本院自毋庸變更起訴
    法條，附此敘明。爰審酌被告所竊財物價值非鉅，且與告訴
    人甲○○原係男女朋友之關係，因受分手之痛苦而一時失慮
    ，竊取他人財物，且並無前科，素行尚可，有臺灣高等法院
    被告前案紀錄表1紙附卷可憑，事後又均已歸還行竊之物品
    ，及於本院審判中坦承部分犯行之犯後態度等一切情狀，量
    處如主文所示之刑，併諭知易科罰金之折算標準。末查，被
    告前未曾因故意犯罪受任何有期徒刑以上刑之宣告，此有臺
    灣高等法院被告前案紀錄表1紙可憑，且其於犯罪後已將上
    開竊得物品返還告訴人甲○○，其經此教訓，自當知所警惕
    而無虞再犯，本院綜核各情，認上開刑之宣告，已足策其自
    新，且所宣告之刑，以暫不執行為適當，爰併依法諭知緩刑
    2 年，以啟自新。
據上論斷，應依刑事訴訟法第299條第1項前段，刑法第320條第1
項、第41條第1項前段、第74條第1項第1款，刑法施行法第1條之
1，判決如主文。
本案經檢察官蔡偉逸到庭執行職務。
中    華    民    國    98    年    12    月    7     日
                  刑事第五庭    法  官  李宜娟
上正本證明與原本無異。
如不服本判決應於收受送達後10日內向本院提出上訴書狀，並應
敘述具體理由；其未敘述上訴理由者，應於上訴期間屆滿後20日
內向本院補提理由書（均須按他造當事人之人數附繕本）「切勿
逕送上級法院」。告訴人或被害人如對於本判決不服者，應具備
理由請求檢察官上訴，其上訴期間之計算係以檢察官收受判決正
本之日期為準。
                                書記官  張華瓊
中    華    民    國    98    年    12    月    10    日
附錄本案論罪科刑法條
中華民國刑法第320條
（普通竊盜罪、竊佔罪）
意圖為自己或第三人不法之所有，而竊取他人之動產者，為竊盜
罪，處5  年以下有期徒刑、拘役或 5 百元以下罰金。
意圖為自己或第三人不法之利益，而竊佔他人之不動產者，依前
項之規定處斷。
前二項之未遂犯罰之。

司法院資訊處製作；財團法人民間司法改革基金會備份。
